臺灣嘉義地方法院刑事判決
109年度交簡上字第59號
上  訴  人  
即  被  告  吳健祥



上列上訴人即被告因過失傷害案件，不服本院嘉義簡易庭109年
度嘉交簡字第626號中華民國109年6月8日第一審判決（臺灣嘉義
地方檢察署檢察官起訴書案號：108年度偵字第8495號），提起
上訴，本院合議庭為第二審判決如下：
    主  文
上訴駁回。
    犯 罪 事 實
一、吳健祥於民國108年5月13日18時56分前某時，將所駕車輛停
    放在嘉義縣○○鄉○○村○○路000○0號前，旋即前往對向檳榔攤
    購物，嗣購物完畢，於同日18時56分欲返回停車處時，本應
    注意行人在行人穿越道100公尺範圍內，必須經由行人穿越
    道，不得逕行穿越道路，且縱使穿越，亦應小心迅速通行，
    而依當時天候晴、夜間有照明、柏油路面乾燥、無缺陷、亦
    無障礙物、視距良好等情狀，並無不能注意之情事，竟疏未
    注意，未經由行人穿越道，貿然自該檳榔攤由西往東方向徒
    步進入穿越該路段道路。當吳健祥穿越該路段而走到由南往
    北行向之機慢車道時，適關文城騎乘普通重型機車，沿同路
    段機慢車道由南向北方向駛至，亦疏未注意車前狀況，沒有
    發現吳健祥之行向，而閃避不及，所騎乘上揭普通重型機車
    之左側把手遂與吳健祥之右側肩部發生擦撞，致關文城人車
    倒地，因而受有左足蹠骨骨折、左臉顳骨下頜開放性傷口、
    右側手部擦傷、右膝擦傷、左側後胸壁挫傷及頸部肌肉筋膜
    和肌腱拉傷等傷害。
二、案經關文城報由臺灣嘉義地方檢察署檢察官偵查起訴。
    理  由
一、本案以下作為判決基礎所引用的證據，檢察官、被告吳健祥
    均同意作為證據（本院卷221至224頁、242頁），本院審酌
    該等證據之取得，並無違法或不當等不適宜作為證據的情形
    ，自均具有證據能力。
二、本院認定事實所憑之證據及理由：
  ㈠上揭犯罪事實，業據被告坦白承認（他字卷51至52頁、54頁
    、75頁、原審交易卷60頁、本院卷111頁、219頁、242頁）
    ，核與告訴人關文城指訴之情節相符（他字卷53頁、73頁）
    ，並有道路交通事故現場圖、道路交通事故調查表㈠、㈡、現
    場暨車損照片共20張等在卷可參（他字卷59頁、65至67頁、
    77至95頁），而告訴人於當日發生車禍後就醫，經診斷受有
    左足蹠骨骨折、左臉顳骨下頜開放性傷口、右側手部擦傷、
    右膝擦傷、左側後胸壁挫傷及頸部肌肉筋膜和肌腱拉傷等傷
    害，亦有天主教聖馬爾定醫院出具之診斷證明書1紙為證（
    他字卷11頁）。是以本案車禍事故與告訴人受有傷害之結果
    間，具有相當因果關係甚明。
  ㈡按行人穿越之馬路，設有行人穿越道者，必須經由行人穿越
    道穿越，不得在其100公尺範圍內穿越道路，且行人穿越道
    路，若無交通指揮人員又無號誌指示者，應小心迅速通行，
    道路交通安全規則第134條第1款、第4款定有明文。查本案
    案發當時天候晴，夜間有照明，柏油路面乾燥無缺陷，無障
    礙物，視距良好乙節，有卷附之道路交通事故調查表㈠1份為
    證（他字卷65頁），被告並無不能注意上揭規定之情形。然
    被告穿越本案路段道路之分向限制線後，與告訴人發生車禍
    之地點，距離行人穿越道不到20公尺之事實，有道路交通事
    故現場圖附卷可考（他字卷59頁），故被告依上揭規定，本
    應經由行人穿越道穿越該道路，但卻捨此不為，逕自從分向
    限制線穿越，造成告訴人閃煞不及，自有過失甚明。再者，
    被告穿越分向限制線後，應知該道路之汽機車行向，是從其
    右方而來，縱使已違規未走在行人穿越道，依前揭規定，仍
    應小心迅速通行。惟依卷附原審勘驗案發監視器影像所製作
    之勘驗筆錄可知：被告於當日18時56分39秒穿越本案路段道
    路，接近分向限制線，於18時56分43秒則已走到該路段由南
    向北行向之快車道，朝停放在慢車道旁之貨車繼續前進，此
    時告訴人之機車已從畫面上方出現，並由南朝北方向駛近，
    嗣於2秒後，均行進中之被告與告訴人便在慢車道上發生擦
    撞（原審交易卷62頁、64至70頁）。從上可知，雖囿於監視
    器拍攝之角度，但被告穿越分向限制線後，至遲在發生車禍
    前2秒，倘有向其右方察看有無來車，應可輕易發現告訴人
    正騎乘機車朝其方向駛近，而可進一步採取適當之安全措施
    ，避免車禍之發生。然而，被告卻自陳發生碰撞前沒有看到
    告訴人的機車（他字卷52頁），顯見其違規穿越道路時，亦
    有未小心注意右方有無來車之過失，甚為明確。
  ㈢汽車（含機車）行駛時，駕駛人應注意車前狀況及兩車並行
    之間隔，並隨時採取必要之安全措施，道路交通安全規則第
    94條第3項亦有明文規定。本案告訴人騎車接近案發地點前
    ，依前揭規定，亦應注意車前狀況，並隨時採取必要之安全
    措施。而依前揭原審勘驗筆錄所附之監視器畫面截圖編號4
    觀之（原審交易卷65頁），告訴人於當日18時56分43秒從畫
    面上方出現時，客觀上來看，被告已走在告訴人行向之快車
    道上，告訴人應可輕易注意到被告之動態。然告訴人卻供稱
    碰撞前沒有看到被告，不知道被告從哪裡出來等語（他字卷
    53頁），顯然未盡到其騎車時，應注意車前狀況，並採取必
    要安全措施之注意義務，才會因此沒發現被告正徒步接近慢
    車道，進而閃煞不及，發生碰撞，在本案車禍亦有過失甚明
    。然參酌上開條文所揭示之注意義務，被告徒步穿越道路時
    ，本應走在行人穿越道，其卻未加以注意，侵犯告訴人之路
    權，因此，告訴人對於本案車禍事故雖亦有過失，但相較之
    下，應屬肇事之次因，被告則為肇事之主因。
  ㈣本案車禍經送交通部公路總局嘉義區監理所嘉雲區車輛行車
    事故鑑定會（下稱車鑑會）鑑定及送交通部公路總局車輛行
    車事故鑑定覆議會（下稱覆議會）覆議，所得之結論，亦就
    被告及告訴人之肇事比例為相同之認定（原審交易卷37至39
    頁、本院卷63至65頁）。
  ㈤被告雖一再主張自己的過失責任較告訴人輕，並請求送學術
    機構進行鑑定云云，惟本院認本案已有卷附之原審勘驗筆錄
    暨所附之截圖，可以很清楚地還原案發之經過，並無事實不
    明確之情形，且本院認定之過失比例，已詳細論述如前，並
    與車鑑會、覆議會所為之結論相同，故本院認事證已明，毋
    庸再送學術機構進行鑑定之必要，附此敘明。
  ㈥綜上，被告對本案車禍事故具有過失，而告訴人雖亦有過失
    ，惟本案車禍既係被告前揭過失行為所合併肇致，被告仍不
    得因此解免其過失責任。被告既有過失，且其過失行為與告
    訴人之傷害結果亦具有相當因果關係。從而，本案事證明確
    ，應依法論科。
三、論罪科刑：
  ㈠被告行為後，刑法第284條業於108年5月29日修正公布，於同
    年月31日施行，修正前刑法第284條第1項前段係規定「因過
    失傷害人者，處6月以下有期徒刑、拘役或5百元以下罰金」
    ，修正後刪除第2項，修正後284條前段規定「因過失傷害人
    者，處1年以下有期徒刑、拘役或10萬元以下罰金」，提高
    有期徒刑及罰金刑之刑度，自有新舊法比較之必要，經比較
    結果，適用修正前之刑法第284條第1項前段較有利於被告，
    依刑法第2條第1項前段規定，應適用修正前之刑法第284條
    第1項前段論處。
  ㈡核被告所為，係犯修正前刑法第284條第1項前段之過失傷害
    罪。又被告於事故發生後，報案人或勤指中心轉來資料未報
    明肇事人姓名，處理人員前往現場處理時，被告在場，並當
    場承認為肇事人乙節，有嘉義縣警察局中埔分局交通分隊道
    路交通事故肇事人自首情形紀錄表1份附卷可憑（他字卷105
    頁），是被告對於未發覺之犯罪自首而接受裁判，爰依刑法
    第62條前段規定減輕其刑。
四、維持原判決之理由
  ㈠原審以被告犯修正前刑法第284條第1項前段之過失傷害罪，
    並依刑法第62條前段規定減輕其刑，論罪部分自無不當。
  ㈡按量刑輕重，係屬事實審法院得依職權自由裁量之事項，苟 
    已斟酌刑法第57條各款所列情狀而未逾越法定刑度，不得遽
    指為違法（最高法院72年台上字第6696號判決意旨參照）。
    又按在同一犯罪事實與情節，如別無其他加重或減輕之原因
    ，下級審量定之刑，亦無過重或失輕之不當情形，則上級審
    法院對下級審法院之職權行使，原則上應予尊重（最高法院
    85年度台上字第2446號判決意旨參照）。從而，刑之量定係
    實體法上賦予法院得為自由裁量之事項，倘法院未有逾越法
    律所規定之範圍，或濫用其權限，即不得任意指摘為違法。
  ㈢原審以被告夜間於100公尺內有行人穿越道而未行走反而逕自
    徒步穿越道路為本件車禍之肇事主因之過失程度，告訴人則
    於夜間駕駛普通重型機車而未充分注意車前狀況為本件車禍
    之肇事次因；告訴人因此所受之傷勢程度；被告犯後坦承犯
    行之態度，且當庭表示願賠償告訴人新臺幣（下同）5萬元
    但不為告訴人所接受；被告無前科之素行，自陳無業，經濟
    來源靠幫人家做臨時工或小孩給予生活費，已婚，育有3名
    子女均未嫁娶，目前獨居，本次車禍後身體欠佳之家庭生活
    及身體狀況等一切情狀，量處被告有期徒刑2月，如易科罰
    金，以1,000元折算1日之刑度。本院認原審已妥適審酌所認
    定之犯罪事實與全案情節，罰當其罪，並未失之過重，厥無
    瑕疵可指。
  ㈣本院另審酌被告雖自始至終均承認犯罪，然仍一再堅稱自己
    的過失較輕，且歷經車鑑會之鑑定、覆議會之覆議結果，仍
    不改其說詞，實難認被告確有悔悟之心。再酌以告訴人經國
    立成功大學醫學院附設醫院鑑定後，結果認告訴人之全人損
    失為3%，經未來營利能力、職業、受傷年齡換算相當於勞動
    能力減損4%等情，有該院出具之病情鑑定報告書1份在卷可
    憑（本院卷141至153頁）。由此可見告訴人受傷之程度雖尚
    未達重傷害之程度，但仍屬不輕、具有後遺症之傷勢。是綜
    合被告在本案車禍事故之過失程度、告訴人所受之傷勢、被
    告之犯後態度等情，原審量處被告有期徒刑2月，以本罪之
    法定刑度為有期徒刑6月以下來看，仍已屬從輕之刑度。縱
    使被告到庭供稱現無業，經濟狀況不佳，還要照顧母親等屬
    從輕量刑之因子為真（本院卷243頁），亦無從再量處比原
    審還輕之刑度。基此，本院認為原審量處之刑，尚屬原審合
    法裁量權之行使，難認係違法、失當。被告上訴為無理由，
    應予駁回。　　
據上論斷，應依刑事訴訟法第455條之1第1項、第3項、第368條
，判決如主文。
本案經檢察官李鵬程提起公訴、檢察官葉美菁到庭執行職務
中　　華　　民　　國　　110 　年　　10　　月　　14　　日
                  刑事第三庭    審判長法  官  吳育霖
                                      法  官  方宣恩
                                      法  官  張佐榕
以上正本證明與原本無異。
本件不得上訴。
中　　華　　民　　國　　110 　年　　10　　月　　14　　日
                                      書記官　連彩婷